臺灣新北地方法院三重簡易庭小額民事判決
111年度重小字第2459號
原      告  周偉男  
被      告  香港商世界健身事業有限公司蘆洲分公司


法定代理人  柯約翰 John Edward Caraccio

訴訟代理人  劉立恩律師
複代理人    黃立漢律師
上列當事人間請求損害賠償等事件，本院於民國111年8月25日言
詞辯論終結，判決如下：
　　主　    文
一、原告之訴駁回。
二、訴訟費用新臺幣（下同）1,000元由原告負擔。
    事實及理由
一、原告主張：
　㈠原告向被告申辦會籍使用服務，因身體因素不適宜接種第3劑
    新冠疫苗(嚴重副作用)，因此僅施打2劑。後因中央流行疫
    情中心於民國111年4月間公告須打3劑疫苗，始可使用健身
    場館，原告無法進入場館，屬不可抗力因素無法使用被告提
    供之服務，因此提出解約，但遭被告拒絕並要求原告給付解
    約手續費4,236元。被告依「健身中心定型化契約應記載及
    不得記載事項」（下稱系爭不得記載事項）第11點規定，因
    政府法令之新增或變更等不可抗力或不可歸責雙方當事人之
    事由，致難以完成契約之服務時，任何一方終止契約，業者
    不得收取任何名目費用。原告因此糾紛需請求曠日廢時申訴
    打官司身心俱疲，為此，爰主張被告應依法規不得收取任何
    費用，並賠償5倍之精神慰撫金。
　㈡對被告答辯之陳述：原告在111年4月18日主張要依照系爭不
    得記載事項第11點解約，於法有據，與被告主張之生效日無
    關，修正後之契約應依照從輕從新原則辦理。中央疫情防疫
    指揮中心，於111年4月15日召開記者會，宣布進入健身場館
    ，需要打疫苗三劑，隨後也發布新聞稿，被告111年4月18日
    主張申訴要求解約時，是依照防疫規定，教育部隨後於111
    年5月2日修正放寬防疫規定，但被告卻不依照先前防疫規定
    ，反而要求原告遵守修正後之規定，顯然故意忽略原告主張
    時間點為111年4月18日，又違反法不溯及既往原則，原告主
    張申訴當時，依照防疫規定確實不能進入場館使用，明顯有
    不可歸責於雙方當事人之事由，致難以完成本契約之服務。
　㈢聲明：被告應給付原告21,180元。
二、被告則以：
　㈠兩造係於110年9月30日簽訂會員合約書，而「健身中心定型
    化契約應記載及不得記載事項」係於110年11月1日公布，並
    於111年1月1日生效，兩造簽訂會員合約書時，系爭不得記
    載事項尚未生效，原告依此主張被告不得收取手續費，自屬
    無據。再者原告雖主張伊施打疫苗產生嚴重副作用，但並未
    提出相關證明文件，空言指稱其不宜接種第三劑疫苗，原告
    之主張顯屬無稽。
　㈡退步言之，依競技及休閒運動場館業因應COVID-19防疫管理
    指引第肆條第二項第(二)款規定，原告如經醫師評估不適合
    接種國內所有EUA COVID-19疫苗者、出示7日內快篩陰性證
    明，仍可進入健身房活動，並無原告所稱「不可歸責於雙方
    當事人之事由，致難以完成本契約之服務」情事，是原告請
    求精神慰撫金，顯無理由等語為辯。
　㈢聲明：請求駁回原告之訴。
三、本院之判斷：
　㈠按依本法所提之訴訟，因企業經營者之故意所致之損害，消
    費者得請求損害額五倍以下之懲罰性賠償金；但因重大過失
    所致之損害，得請求三倍以下之懲罰性賠償金，因過失所致
    之損害，得請求損害額一倍以下之懲罰性賠償金，消費者保
    護法第51條定有明文。次按當事人主張有利於己之事實者，
    就其事實有舉證之責任，民事訴訟法第277條前段著有規定
    ，因此主張侵權行為損害賠償請求權之人，對於侵權行為之
    成立要件應負舉證責任（最高法院100年度台上字第328號裁
    判意旨參照）。本件原告主張被告應依法規不得收取任何費
    用，並賠償5倍之精神慰撫金，依前揭規定，自應就被告有
    故意致其損害之事實負舉證責任。
　㈡經查，原告雖主張被告依據「健身中心定型化契約應記載及
    不得記載事項」不得收取退費費用，惟兩造係於110年9月30
    日簽訂會員合約書，而「健身中心定型化契約應記載及不得
    記載事項」係於110年11月1日公布，並於111年1月1日生效
    。即兩造簽訂會員合約書時，「健身中心定型化契約應記載
    及不得記載事項」尚未生效，而會員合約書退會政策，業已
    定明「月繳入會之會員退會須繳納訂價與優惠月費間之差額
    費用(上限最高為6,000元)」（本院卷第60頁），原告自應
    受會員合約書約定所拘束，且有關解約後之費用結算，屬兩
    造間契約關係之實體事項，應無原告所稱從新原則之適用。
　㈢次查，中央流行疫情指揮中心則係於111年4月15日宣布自111
    年4月22日起，符合接種年齡之進入健身房參加者需完成COV
    ID-19 疫苗追加劑(第3劑)接種，始得進入。而本件原告係
    於111年4月18日即向被告表示欲解除契約，於該時點，前述
    完成疫苗第3劑接種，始得進入健身房之規定尚未實施，且
    教育部體育署於111年4月21日即就未完成接種3劑人員進入
    健身房之規定，亦擬定配套措施，即：「1.接種2劑疫苗未
    滿12週，可進入健身房活動；2.如經醫師評估不適合接種國
    內所有EUA COVID-19疫苗、應出示3日內快篩陰性證明，可
    進入健身房活動，但運動時應全程戴口罩。」，此有教育部
    體育署網站公告可參。由是可知，縱未完成疫苗第3劑接種
    ，亦非當然不得進入、使用健身房，是原告於111年4月18日
    向被告表示解除契約，被告依據會員合約書退會政策規定，
    向原告請求支付定價與優惠月費間之差額，難認有何故意侵
    害原告權利之處。
　㈣況按不法侵害他人之身體、健康、名譽、自由、信用、隱私
    、貞操，或不法侵害其他人格法益而情節重大者，被害人雖
    非財產上之損害，亦得請求賠償相當之金額，為民法第195
    條第1項所明定，本件乃兩造間就金錢債務之爭執，原告亦
    非因被告前述基於契約合法行使權利之行為致其前揭人格權
    或人格法益受有損害，故原告對被告請求精神慰撫金，於法
    無據，就其所請，應予駁回。
四、綜上所述，原告請求被告給付21,180元，為無理由，應予駁
    回。
五、本件事證已臻明確，兩造其餘攻防方法及所提證據，核與判
    決結果不生影響，爰不一一論駁。
六、訴訟費用負擔之依據：民事訴訟法第78條、第436條之19第1
     項規定，確定訴訟費用1,000元由原告負擔。
中　　華　　民　　國　　111 　年　　9 　　月　　22　　日
　　　　　　　　　三重簡易庭  法  官  王凱俐
以上為正本係照原本作成。
對於本件判決如有不服，應於收受送達後20日內向本院提出上訴
書狀，上訴於本院合議庭，並按他造當事人之人數附具繕本。當
事人之上訴，非以判決違背法令為理由不得為之，上訴狀應記載
上訴理由，表明下列各款事項：
（一）原判決所違背之法令及其具體內容。
（二）依訴訟資料可認為原判決有違背法令之具體事實。
如未於上訴後20日內補提合法上訴理由書，法院得逕以裁定駁回
上訴。
中　　華　　民　　國　　111 　年　　9 　　月　　22　　日
                          　　書記官  李采錡